Inventaris van de archieven van de heerlijkheden Oost- en West-Barendrecht en Carnisse tot het jaar 1850
Nationaal Archief, Den Haag
- Stukken, behoorende tot het archief van het bestuur der polders het Binnenland en Buitenland van Oost- en West-Barendrecht en Carnisse., F.
  - Vidimus van de regeering van Dordrecht van het handvest van bedijking d.d. 1332 Januari 14. (Reg. no. 13.) Extract uit een register dier stad., 1495; 220A; 1 stuk
    Extract uit een register van Dordrecht. Inv. no. 220a.
  - Vidimus van de regeering van Dordrecht van een handvest van bedijking, met de grafelijke goedkeuring. Met 3 copieën uit de 17de eeuw., 1516; 221; 1 charter. 4. stukken
    (Reg. no. 28, 29 en 40.)
    28. 1483 December 20.
    Johan, heer van Wassenaer etc., ambachtsheer van Oost-Barendrecht, Elizabet van Loon etc., ambachtsvrouwe van Carnisse, en Jacop Damas' zoon, ambachtsheer van West-Barendrecht, komen overeen met de ingelanden der drie ambachten tot bedijking van het uiterland over te gaan, volgens de handvesten van den Ridderwaert, behalve eenige uitvoerig beschreven punten van bestuur en afwatering.
    Binnen der stede van Dordrecht in den jaer ons Heren duysent vierhondert drie ende tachtich opten twintichsten dach in December
    Gevidimeerd in den brief d.d. 1516 Juni 21. (Reg. no. 40.)
    Afgedrukt bij Oudenhoven: Zuidt-Hollandt, p. 277.
    29. 1484 juni 14.
    Maximiliaen en Phillips, hertogen van Oistenrijck etc., keuren de overeenkomst d.d. 1483 December 20 (reg. no. 28) goed.
    Upten XIIIIe dach in Junio int jair ons Heeren duysent vierhondert vier ende tachtich.
    Afgedrukt bij Oudenhoven: Zuydt-Hollandt, p. 279.
    40. 1516 juni 21.
    Burgemeesters, schepenen en raad van Dordrecht vidimeeren de oorkonden d.d. 1483 December 20 en 1484 Juni 14. (Reg. nos. 28 en 29.)
    Vijftienhondert ende sesthien opten een ende twintichsten dach in Junio.
    Oorspr. Inv. no. 221. Met geschonden zegel ad causas van Dordrecht in groene was.
  - Overeenkomst tussen de heeren van Oost- en West-Barendrecht en Carnisse en dijkgraaf, heemraden en ingelanden aldaar, om tot bedijking van de uiterlanden van Barendrecht te komen. Met drie 19de-eeuwsche copieën., 1551; 222; 4 stukken
    (Reg. no. 49.)
    49. 1551 januari 30.
    Wessel van den Boetselaer, heer tot Asperen tot Langerack etc., ambachtsheer van West-Barendrecht en Carnisse. Herman van Bronckhorst, heer tot Batenborch en tot Steyn etc., namens het huis van Moerkercken, en Jacques, graaf van Lynges, als vader en voogd van Philips van Lynges heer van Wassenaer, ambachtsheer van Oest-Barendrecht komen overeen met dijkgraaf, heemraden en ingelanden van Barendrecht om het uiterland van Barendrecht te bedijken op dezelfde voorwaarden als beschreven is in de oorkonde d.d. 1483 December 20. (Reg. no. 28.)
    Den XXXen dach in Januario anno duyssent vijffhondert vijftig nae 't seryven 's hoefs van Holland.
    1. Oorspr. Inv. no. 222. Met handteekeningen van de deelnemers.
    2. Afschrift van 1845.
  - Handvest ter bedijking van de uiterlanden van Barendrecht. Copieën, 16e en 17e eeuw., 1551; 222A; 5 stukken
    (Reg. no. 50.)
    50. 1551 november 6.
    Kaerle, Roomsch keizer etc., bevestigt op verzoek van heeren en ingelanden van Barendrecht de handvesten ter bedijking van 1403 en 1484, en geeft een nieuw handvest voor het nu te bedijken land, met uitvoerige voorschriften.
    Gegeven in onsen stadt van Bruessele den sesten van Novembry in 't jaer ons Heren duysent vijffhondert ende een ende vijftich.
    1. Afschrift uit de 16de en 17de eeuw. 5 stukken. Inv. no. 222a.
    2. Afschrift in Inv. no. 112, fol. 43 ro.
  - Huurcedulle van de vogelarij op den ouden dijk van Barendrecht, verhuurd door dijkgraven en heemraden van Barendrecht. Copieën., 17e eeuw. 1618; 223; 2 stukken
  - Acte, waarbij dijkgraven en hoogdijkheemraden van Oost- en West-Barendrecht en Carnisse vaststellen, waar vroeger de Zwijndrechtsche dijk aan den Reyerwaardschen dijk vastzat., 1622; 224; 1 stuk
  - Stuk betreffende het geschil tussen den waarsman van Barendrecht en de erfgenamen van Cornelis Adriaensz. over het maken van een weg., 1625, 1626; 225; 1 stuk
  - Stukken betreffende een proces over het bezit van den Uiterdijk tussen dijkgraven en heemraden van Oost- en West-Barendracht en Carnisse en den dijkgraaf van 't Smeetgensland e. a. voor eenige ingelanden van Oost- en West-Barendrecht. Met retroacta., 1623-1628; 226; 1 dossier en 1 pak
    (Reg. nos. 13, 14 en 25.)
    De stukken, geletterd R en V, van de jaren 1628 en 1640 zijn blijkbaar later ingevoegd.
    13. 1331 januari 14.
    Willem, graaf van Holland etc., oorkondt, dat hij na overleg met zijn gemeenen raad Zwindrecht zal uitgeven tot indijking volgens het Zeeuwsche recht, met bepalingen over de te vormen ambachten, het aanstellen der dijkgraven en de op te brengen pacht.
    Gegeven tot Bruyssel op Sinte Pontiaens dach in 't jaer ons Heeren duysent CCC ende een ende dertich. 1)
    Afschrft in Inv. no. 226.
    1) Moet. zijn 1330.
    14. 1331 januari 14.
    Willem, graaf van Hollandt etc., beveelt Jan van Sassenaem, baljuw, Jan Sart Gieliszoon, rentmeester van Zuythollandt, Ingelbrecht, rentmeester van Noorthollandt, Jan Henricxzoon, rentmeester van Bywesterschelt, Willem Janszoon van Swanenburch, Jan Willemszoon van Bordendam, Aert Ghysenszoon en Gerit Alewijnszoon van Leyden, om op Maria Lichtmis eerstkomende te Dordrecht het land van Swindrecht ter bedijking uit te geven.
    Gegeven te Bruyssel op Sinte Pontiaens dach in 't jaer ons Heeren MCCC ende dertich.
    Afschrift in Inv. no. 226.
    25. 1413 Juli 25.
    Willem, graaf van Holland etc., geeft aan de heeren en ambachtsheeren in den Alblasserwaerdt de goederen van Ghiessen, door Aernt van Leyenberch en Jan van Langrake hem overgegeven, te weten van Alblas, Alblasserdam, Ghiessendam en Molenaersgrave met alle toebehooren, met verlof ze weer over te geven, wanneer zij den dijk niet kunnen houden.
    Gegeven in den Haghe op Synte Jacobs dach apostel anno XIIII C XIII.
    Extract in Inv. no. 226.
  - Blafferd van de landen, gelegen in het oude Binnen- en Buitenland van Barendrecht en Carnisse en van de Ziedewy., 1698; 227; 1 stuk
  - Extract uit het 100ste-penningboek van de landen gelegen in het Binnen- en Buitenland en de Ziedewy., 1699; 228; 1 stuk
  - Attestatie van Hendrik de Vos, timmerman te Dordrecht, over door hem gemaakte reparaties aan de Robbenoordsche sluis, in opdracht van dijkgraven en hoogdijkheemraden van Oost- en West-Barendrecht en Carnisse., 1705; 229; 1 stuk
  - Attestatie van eenige aan den Hordijk wonende lieden, dat dijkgraven en heemraden van Barendrecht de schouw van de bermsloot om het Binnenland van Barendrecht en langs den Hordijk hebben., 1705; 230; 1 stuk
  - Commissie van het dijkgraafschap van Oost-Barendrecht en de Ziedewy voor Arent Maertense door Gecommitteerde Raden, daar de heerlijkheid toen geconfisqueerd was., 1607; 231; 1 stuk
  - Acte, waarbij Gideon van den Boetzeler, vrijheer van Langerak enz., heer van Carnisse, zijn rentmeester machtige aan Arent Maertense den eed als dijkgraaf van West-Barendrecht en Carnisse af te nemen. Gelijktijdige copie. Met bijbehoorend eedsformulier., 1612; 232; 2 stukken
  - Commissie voor het ambt van dijkgraaf van het Binnen- en Buitenland., (c. 1663.); 233; 1 stuk
  - Lijst van de hoogdijkheemraden van Oost- en West-Barendrecht en Carnisse., 1559-1627; 234; 1 stuk
  - Lijst der heemraden van het Binnen- en Buitenland., 1706-1793; 235; 1 stuk
  - Acten van nominatie van hoogdijkheemraden van het Binnen- en Buitenland door de ingelanden, met, in margine verkiezing door den heer van Oost-Barendrecht., 1700-1724, 1726, 1727, 1729, 1731, 1734, 1743-1769; 236; 55 stukken
  - Acten van nominatie door de ingelanden van hoogdijkheemraden van het Binnen- en Buitenland. De jaren 1735, 1738 en 1751 ontbreken., 1707-1795; 237; 87 stukken, waarvan eenige in duplo
  - Accoord tussen dijkgraven en hoogdijkheemraden en schouten en heemraden van Oost- en West-Barendrecht en Carnisse over de verkiezing van een waarsman., 1616; 238; 1 stuk
  - Aanteekening over de verkiezing van een waarsman., 1514-159.(c. 1700.); 239; 1 stuk
  - Aanstelling van den penningmeester van het Binnen- en Buitenland door dijkgraven en heemraden. Copie., 1709. z. j.; 240; 1 stuk
  - Formulier van eed voor den penningmeester van het Binnen- en Buitenland., 1752; 241; 1 stuk
  - Acte van survivance van het dijkbode-ambt op Sebastiaan Outraad, gegeven door de heeren der drie heerlijkheden als opperdijkgraven. Met copie van 1724., 1722; 242; 2 stukken
  - Commissie, gegeven door den heer van West-Barendrecht en Carnisse voor het ambt van bode van het Binnen- en Buitenland en den Zuidpolder. Copie., 1765; 243; 1 stuk
  - Lijsten van de ingelanden van het Binnen- en Buitenland., 1747, 1752 en z. j.; 244; 3 stukken
- Stukken, behoorende tot het archief van het bestuur van den Zuidpolder onder Oost- en West-Barendrecht en Carnisse., G.
  - Rekening van den rentmeester W. Havius over het beheer van den Zuidpolder over 1659., 245; 1 stuk
  - Rekeningen, afgelegd door den penningmeester van den Zuidpolder, afgehoord door dijkgraven en hoogdijkheemraden., 1701-1708, 1711-1721; 246-264; 19 stukken
    - Bestanddeel 1, 246
    - Bestanddeel 2, 247
    - Bestanddeel 3, 248
    - Bestanddeel 4, 249
    - Bestanddeel 5, 250
    - Bestanddeel 6, 251
    - Bestanddeel 7, 252
    - Bestanddeel 8, 253
    - Bestanddeel 9, 254
    - Bestanddeel 10, 255
    - Bestanddeel 11, 256
    - Bestanddeel 12, 257
    - Bestanddeel 13, 258
    - Bestanddeel 14, 259
    - Bestanddeel 15, 260
    - Bestanddeel 16, 261
    - Bestanddeel 17, 262
    - Bestanddeel 18, 263
    - Bestanddeel 19, 264
  - Copieën van rekeningen, afgelegd door den penningmeester van den Zuidpolder, afgehoord door dijkgraven en hoogdijkheemraden., 1748-1765; 265-281A; 18 stukken
    - Bestanddeel 1, 265
    - Bestanddeel 2, 266
    - Bestanddeel 3, 267
    - Bestanddeel 4, 268
    - Bestanddeel 5, 269
    - Bestanddeel 6, 270
    - Bestanddeel 7, 271
    - Bestanddeel 8, 272
    - Bestanddeel 9, 273
    - Bestanddeel 10, 274
    - Bestanddeel 11, 275
    - Bestanddeel 12, 276
    - Bestanddeel 13, 277
    - Bestanddeel 14, 278
    - Bestanddeel 15, 279
    - Bestanddeel 16, 280
    - Bestanddeel 17, 281
    - Bestanddeel 18, 281A
  - Concept-brief van den heer van West-Bardendrecht en Carnisse aan dijkgraven en hoogdijkheemraden van den Zuidpolder om mede te deelen, dat hij een volmacht zendt voor het afhooren der rekening., 1765; 282; 1 stuk
  - Resolutie van ingelanden en bedijkers van gorzen van Oost- en West-Barendrecht en Carnisse, aangaand het bedijken der gorzen., 1647; 283; 1 stuk
  - Uitspraak van heemraden van den Zuidpolder van Barendrecht in een geschil tussen Cornelis de Roovere als heer en dijkgraaf van West-Barendrecht en een bewoner van den buitendijk over het onderhouden van den dijk., 1697; 284; 1 stuk
  - Huurcedulle van het water, den duiker, den boezem en de haven van den Zuidpolder, verhuurd door de heeren van West-Barendrecht en Carnisse. 19de-eeuwsche copie., 1698; 285; 1 stuk
  - Stukken betreffende het geschil van dijkgraven en heemraden van den Zuidpolder met den heer van Heinenoord over het leggen van dammen., 1701; 286; 4 stukken
  - Stukken betreffende de vacati?n voor het schouwen van den Zuidpolder., 1749; 287; 2 stukken
  - Huurcedulle van de vogelarij op de gorzen voor den Zuidpolder langs West-Barendrecht en Carnisse. verhuurd door dijkgraven en hoogdijkheemraden van den Zuidpolder., 1700; 288; 1 stuk
  - Brief van dijkgraven en heemraden van den Zuidpolder aan ? over het verkoopen van het recht van aanwas. Gelijktijdige copie., 1716; 289; 1 stuk
  - Request van de ingelanden van den Zuidpolder aan Gecommitteerde Raden van Holland, om vermindering der verponding op de landen en verhooging daarvan op de tienden. 1727. Copie z. j. Met extract uit het quohier der verponding., 1726; 290; 2 stukken
  - Beschrijvingsbrief van de ingelanden van den Zuidpolder, om te vergaderen over de bedijking van eenige gorzen., 1703; 291; 1 stuk
  - Acte van nominatie van een dijkgraaf van den Zuidpolder, opgemaakt door den heer van Oost-Barendrecht en de vrouwe van West-Barendrecht., 1829; 292; 1 stuk
  - Lijst van de heemraden van den Zuidpolder., 1706-1793; 293; 1 stuk
  - Acten van nominatie door de ingelanden van heemraden van den Zuidpolder. De jaren 1726, 1735, 1740, 1742 en 1743 ontbreken., 1704-1794; 294; 83 stukken, waarvan vele in duplo
  - Acten van nominatie van hoogdijkheemraden van den Zuidpolder met, in margine, electie vanwege de vrouwe van Carnisse., 1719 en 1722-1725; 295; 5 stukken
  - Acte van electie van hoogheemraden van den Zuidpolder, wegens Oost-Barendrecht., 1748; 296; 1 stuk
  - Brieven van den heer van West-Barendrecht en Carnisse aan J. Bend e. a. over het aanstellen van heemraden van den Zuidpolder., 1761; 297; 3 stukken
  - Aanteekeningen over een geschil tussen de heeren en de ingelanden over het aanstellen van een penningmeester van den Zuidpolder., 1701; 298; 2 stukken
  - Commissiën voor het penningmeesterambt van den Zuidpolder. Deels copieën., 1701, 7124, 1748 en 1766; 299; 6 stukken
  - Contract tussen de heeren van Oost- en West-Barendrecht en Carnisse over de aanstelling van den penningmeester van den Zuidpolder., 1748; 300; 1 stuk
  - Notitie van de inkomsten van het penningmeestersambt van den Zuidpolder over de jaren 1749-1763., 301; 1 stuk
  - Lijst van de ingelanden van den Zuidpolder., Z. j.; 302; 1 stuk
  - Kaart van den Zuidpolder van Barendrecht en Carnisse, gemaakt in 1655 door Abram de Gelder. Copie., (17e eeuw); ---; 1 stuk
    Voorheen inv. nr. 302A, aan te vragen als nummer toegang 4.BAF, inv. nr. 302A
  - Kaart van den Zuidpolder voorzoover gelegen onder Oost-Barendrecht, gemaakt door A. de Vries., 1698; ---; 1 stuk
    Voorheen inv. nr. 303, aan te vragen als nummer toegang 4.BAF, inv. nr. 303
  - Kaart van den Zuidpolder, voorzoover gelegen onder Oost-Barendrecht, gemaakt door Hendrik Leenheer. (Gecopieerd naar een kaart van A. de Vries van 1698.)., 1753; ---; 1 stuk
    Voorheen inv. nr. 304, aan te vragen als nummer toegang 4.BAF, inv. nr. 304
  - Kaart van de bekade gorzen, liggende voor den Zuidpolder van de Barendrechten en Carnisse, bedijkt in 1712, nu genaamd den Vreedepolder, gemaakt door Abel de Vries., 1714; ---; 1 stuk
    Voorheen inv. nr. 305, aan te vragen als nummer toegang 4.BAF, inv. nr. 305
  - Kaart van den Vreedepolder, gemaakt door Hendrik Leenheer. (Naar een kaart van Abel de Vries van 1714.)., 1753; ---; 1 stuk
    Voorheen inv. nr. 306, aan te vragen als nummer toegang 4.BAF, inv. nr. 306
- Stukken, geen betrekking hebbende op een der drie heerlijkheden., H.
  - Machtiging van het Hof van Holland voor de voogden van Lijsbeth Brandelycx en de weduwe van Dirck Dircxz. Beest tot grondkaveling., 1560; 307; 1 charter
    (Reg. no. 52.)
    52.. 1560 april 29.
    Het Hof van Holland machtigt de voogden van Lijsbeth Brandelycx en de weduwe van Dirck Dircxzoon Beest tot grondkaveling van zekere niet nader aangeduide stukken land.
    Den XXIX Aprilis anno XVc LX
    Oorspr. Inv. no. 307. Met handteekening van den secretaris W. de Berendrecht.
  - Brief van den advocaat De Jonge aan ?............... over de kosten van een proces., 1626; 308; 1 stuk
  - Voorschriften, gegeven door dijkgraven en hoogdijkheemraden van Oud- en Nieuw- .................. voor het onderhoud der dijken en slooten., 1633; 309; 1 stuk
  - Lijst van salaris voor den schout, secretaris en bode van ridderkerk. Copie van 1649., 1645; 310; 1 stuk
  - Acte van aanbesteding van het timmerwerk aan een huis aan den Hordijk voor de vrouwe van Hardinxveld., 1675; 311; 1 stuk
  - Sententie van den Hoogen Raad van Holland in het proces over visscherij tussen Johan de Mey, heer van IJselmonde, en de Rekenkamer der domeinen van Holland. Copie z. j., 1698; 312; 1 stuk
  - Stukken, behoorende tot het proces over het uitsteken van dammen tussen den heer van Oost-IJselmonde en dijkgraven en heemraden van het Oost-Zomerland van Heinenoord., 1703; 313; 3 stukken
  - Aanteekening aangaande den oorsprong van den naam Veerenambacht., (c. 1700.); 314; 1 stuk
  - Stukken betreffende een proces voor het Hof van Holland tussen den baljuw van Zuid-Holland en ambachtsvrouw en schout van Meerdervoort over het recht om verstoring van de Zondagsrust te beboeten., 1780; 315; 4 stukken
  - Stamboom van de familie Van der Mijle, ter verklaring van hun vischrechten., 1852; 316; 1 stuk
  - Onleesbare stukken., 317; 1 portefeuille
- Aanvulling 2010
  Van het Gemeentearchief Rotterdam.
  - Lijst van de eigendomspapieren uit de jaren 1593-1701 van de woning Dierestein gelegen in de heerlijkheid Oost-Barendrecht met bijbehorende landerijen in Oost- en West-Barendrecht en Carnisse. [18de eeuw}., 18e eeuw; 318; 1 katern